最高法院刑事判決　　　　　　九十六年度台上字第四一九０號
上訴人　台灣高等法院台南分院檢察署檢察官
被　告　甲○○
上列上訴人因被告偽造文書案件，不服台灣高等法院台南分院中
華民國九十三年十一月十一日第二審判決（九十三年度上訴字第
六七九號，起訴案號：台灣嘉義地方法院檢察署九十二年度偵緝
字第六九號），提起上訴，本院判決如下：
    主  文
原判決撤銷，發回台灣高等法院台南分院。
    理  由
本件原判決以：公訴意旨略稱被告甲○○為永興農業機械造機股
份有限公司（下稱永興公司）負責人乙○○○兒子，並為永興公
司董事，其與家人間，屢因財務問題而爭執，竟意圖為自己不法
所有，於民國（下同）九十年五月二十三日前某日，至嘉義市○
○路四二一號乙○○○住處，利用探訪之便，乘機竊取乙○○○
保管，並置於房間永興公司所有如原判決附表（下稱附表）所示
票號ＦＣ0000000至ＦＣ0000000號、付款人為台
灣省合作金庫南嘉義支庫、帳號為０四七０一之三號空白支票十
二張得手，並以暫時取用意思，將乙○○○保管永興公司印章及
負責人印章取走，繼於九十年五月二十三日，在台北縣板橋市○
○路○段六之一號三樓，甲○○為供個人使用，且有意自行付款
，復基於偽造文書及偽造有價證券犯意，以永興公司董事身分，
佯稱已獲永興公司負責人授權，而使欣格租賃股份有限公司（下
稱欣格公司）業務員辛雯華，誤信為真，而與甲○○簽訂3C-675
9 號小客車「車輛租賃契約書」一份，甲○○並盜用「永興公司
印章及乙○○○印章」，於該契約書各蓋印一枚，偽造該契約書
，隨即持交辛雯華而行使；又甲○○為支付車輛租金，復於同時
地盜用「永興公司及乙○○○印章」，冒名簽發其所竊取附表所
示十二張支票，面額均載為新台幣（下同）五萬四千元，發票日
自九十年六月二十五日起至九十二年四月二十五日止，每二個月
一張，持交辛雯華，作為車輛租金使用，而行使之，並於同日在
台北市○○街「匯豐汽車」取車，均致生損害於永興公司、乙○
○○及欣格公司；嗣甲○○於盜用永興公司及乙○○○印章後，
即於不詳時間，再將該二只印章放回原處。因認被告甲○○涉有
刑法第三百二十條第一項竊盜罪嫌，第二百十條、第二百十六條
行使偽造私文書罪嫌，及第二百零一條偽造有價證券罪嫌。但經
原審審理結果，認為不能證明被告犯罪，因而撤銷第一審之科刑
判決，改判諭知被告無罪，固非無見。
惟按：審理事實之法院，對於與被告被訴事實有關之證據，應從
各方面詳予調查，以期發現真實，苟有與待證事實相關之證據尚
未查竣，即難為有利或不利於被告之判斷。原判決以本件並無證
據證明被告有竊取上述支票情事，其以永興公司名義向欣格公司
租車並簽發上述支票交付永興公司，乃其受告訴人即其母乙○○
○委託為永興公司籌措資金，為順利進行之附隨行為，並確曾為
永興公司借得資金紓困，且於支票到期後始自行匯入票款，不畏
盜用支票事跡敗露，復以永興公司為該租得車輛之保險受益人，
為該公司之利益著想等情，乃認被告並無被訴之上述罪嫌。然查
：一、永興公司於九十年間尚有車牌號碼RX-1627、汽缸容量266
4C.C.自用小貨車及車牌號碼RK-3556、汽缸容量1986C.C.自用小
客車各一輛，有卷附嘉義市稅捐稽徵處九十年全期使用牌照稅繳
款書等可稽（見本案九十二年度偵緝字第六九號卷第八九至九一
頁）；被告於九十年五月間租車當時，永興公司既陷財務危機，
急需資金紓困而委由被告四處籌借，如有使用交通工具之必要，
理應向公司調度即可，被告竟自行以公司名義另行租車，使其公
司須負擔鉅額票據債務，無異雪上加霜，該租車行為，是否確屬
其經公司授權籌借資金，為該目的授權範圍內所需之附隨行為，
自值商榷。二、卷附「明台產物保險股份有限公司汽車保險單」
上，受益人欄係空白（見本案台灣台南地方法院檢察署九十一年
度偵緝字第八二０號偵查卷第八七頁），原判決理由謂被告所承
租上開小客車，曾投保汽車第三人責任險，其中保險受益人為永
興公司，可為證明被告所為係為該公司之利益著想云云，似與其
引用之卷內證據資料不符，難謂非證據上理由矛盾。三、九十年
六月二十五日、星期一係端午節，按例放假一日，其前二日即二
十三、二十四日，亦分別為星期六、日之星期例假日，有該年曆
可考；是被告於附表編號一所示支票，在九十年六月二十五日到
期日後之九十年六月二十六日，匯入永興公司在合作金庫銀行之
帳戶內，以供兌領，似係因連續假日銀行未營業之緣故。原審不
察，竟憑以認定被告並無盜用附表所示支票之意圖而為被告有利
認定之理由，亦有可議。四、被告雖於第一審供承其經報備在台
北縣板橋市○○路○段設立永興公司之分公司云云，但乙○○○
、楊朝欽（被告之胞兄）於第一審均證陳永興公司之分公司設在
台北市○○○路○段十五號，並無在台北縣板橋市設立分公司之
事，楊朝欽並稱被告係盜用公司之名義在板橋設立分公司，另楊
淑容（被告之姊）亦稱：「我住在長安分公司附近，板橋的分公
司我沒有聽過」，（見第一審卷第一五三、一五五、一五七、一
五八頁），是以卷內「汽車租賃授信申請書」上，記載「通訊地
址」為「台北縣板橋市○○路○段六之一號三樓」，復記載被告
之姓名為「連絡人」及其電話，是否有意誤使欣格公司人員使用
該地址等而為聯絡或寄送發票等，以規避永興公司人員之察覺，
自非無斟酌詳求之餘地。五、偵查中經檢察官勘驗楊朝欽提出永
興公司九十年五至八月之轉帳傳票支出傳票簿本，並無欣格公司
所簽發之租金發票（見同上偵緝第六九號卷第二三頁反面），顯
未有使永興公司節稅之情事，被告所辯其上開所為係為方便永興
公司節稅云云，真實性亦非無疑。以上或為上訴意旨所指摘，或
為本院得依職權調查之事項，應認原判決有撤銷發回更審之原因
。
據上論結，應依刑事訴訟法第三百九十七條、第四百零一條，判
決如主文。
中　　華　　民　　國　九十六　年　　八　　月　　二　　日
                      最高法院刑事第六庭
                          審判長法官  呂　潮　澤
                                法官  吳　昆　仁
                                法官  孫　增　同
                                法官  趙　文　淵
                                法官  吳　　　燦
      本件正本證明與原本無異
                                      書  記  官
中　　華　　民　　國　九十六　年　　八　　月　　七　　日
                                                Ａ
